最高法院刑事判決　　　　　　　　　　　　　　　八十八年度台上字第六五三二號
　　上　訴　人　甲○○
右上訴人因過失致人於死案件，不服台灣高等法院台南分院中華民國八十八年六月三
十日第二審更審判決（八十八年度重交上更(六)字第九三號，起訴案號：台灣雲林地方
法院檢察署八十二年度偵字第二四三四號），提起上訴，本院判決如左：
    主  文
原判決撤銷，發回台灣高等法院台南分院。
    理  由
本件原判決認定上訴人甲○○於民國八十二年三月十三日上午七時許，駕駛車號00
0－0000號自用廂型小客車，沿雲林縣古坑鄉○○村○○路由古坑鄉往斗六市方
向行駛，途經古坑鄉○○路六十之一號附近路段時，本應注意行車速率限制在三十公
里以下，且應注意車前狀況，隨時採取必要之安全措施，以防止發生危險，而依當時
天晴、路面無缺陷、道路無障礙物、視距良好，並無不能注意之情事，詎竟疏未注意
車前狀況，隨時採取必要之安全措施，且以時速六十公里之速度超速行駛，適行人高
仁慈亦疏未注意左右有無來車即貿然穿越道路，甫越過路中央進入上訴人行向車道，
上訴人見狀雖緊急煞車，仍因閃煞不及，其所駕廂型小客車於向右閃避時，車身觸及
高仁慈倒地後，再衝駛入路旁菜園並撞及水泥柱始停止，高仁慈因而受有左側額頂部
挫裂傷、腦挫傷、頭蓋內出血、手腳多處擦、挫傷，經送醫急救，延至同月十五日下
午五時二十分許不治死亡等情。因而撤銷第一審之判決，改判論處上訴人因過失致人
於死罪刑，固非無見。
惟查：一、審理事實之法院，本乎發見實質的真實之本旨，對於案內一切與罪名之成
否、論罪科刑有關之證據，除認為不必要者外，均應詳為調查，然後基於調查所得之
心證，以為判斷之基礎。故證據雖已調查，若尚有其他必要部分並未調查，即與證據
未經調查無異，如遽行判決，仍難謂無刑事訴訟法第三百七十九條第十款規定所稱應
於審判期日調查之證據而未予調查之違法。本件據證人高吳秋香於八十二年三月十六
日在檢察官訊問時陳稱：「我聽到『碰』一聲，我開窗戶看公公（指高仁慈）倒在地
上，而那人（指上訴人）抱他起來」、「我馬上關爐火要去救我公公，而甲○○已抱
我公公起來，後我想把我公公馬上送醫」等語，所稱如果無誤，則高吳秋香聽到碰撞
聲後打開窗戶往外看，及到達現場時，似均只見上訴人將高仁慈抱起來，而未看見上
訴人自路中央將高仁慈拖至對向路邊，此與證人高廖金花嗣於同年五月六日在檢察官
訊問時所證稱：伊看見上訴人自高仁慈腋下抱住，由路中拖到路邊等語之情景似不相
同；則高吳秋香自聽到撞擊聲至抵達現場，其經過時間為何？該時間是否足夠供上訴
人在高吳秋香抵達前，下車並至高仁慈倒地現場將其拖至路邊，而未為高吳秋香所目
擊？又高廖金花所見上訴人將高仁慈自路中央拖至路邊，其所用時間為若干？其目擊
上訴人將高仁慈拖至路邊時，高吳秋香是否已抵達現場？高吳秋香到達現場時，對於
上訴人移動車禍現場之舉動，曾否予以制止？俱有依據現場情形詳加查證，及對證人
高吳秋香、高廖金花訊問明白之必要。且原判決認定上訴人當時係以時速六十公里行
駛，於發現高仁慈時仍煞避不及，予以撞擊倒地等情，倘屬無訛，以高仁慈係遭來車
高速衝撞，依卷內驗斷書之記載，其傷勢復甚嚴重，可見當時之撞擊力必然非輕，徵
諸物理原理，高仁慈之身體被衝撞後，勢必被彈離原來站立地點，則高仁慈之身體有
無被撞彈至現場圖所示血跡處之可能？證人高吳秋香、高廖金花於第一審履勘現場時
所指高仁慈車禍後倒地之道路中央位置，是否合理可信？各該位置與相驗卷內勘驗現
場筆錄所記載高吳秋香打開窗戶可「直接看到死者所躺之位置」，是否同一？凡此，
與上訴人於車禍發生後，有無將高仁慈自路中拖至路邊之認定，至有關係。原審俱未
詳查慎斷，即遽行判決，自有調查未盡之違法。二、原判決事實認定上訴人於車身觸
及高仁慈倒地後，再衝駛入路旁菜園並撞及水泥柱始停止等情，惟究竟何處車身觸及
高仁慈之身體？原判決未於事實欄明確記載及於理由內詳細論斷，已屬可議；且依卷
內現場照片顯示，自用廂型小客車停放情形，車前方並無所謂之水泥柱，其左側雖有
一水泥柱，但已在左側車門把附近，且無傾倒或折損現象，並與車身間有一段距離（
見相驗卷第四十一、七十一頁），倘上訴人駕駛該車曾撞及該水泥柱，何以能避過該
水泥柱後再往前行駛至照片所示之停放位置？殊非明瞭，原判決對於該車左前保險桿
損壞之原因，是否確係撞擊水泥柱所致，而與高仁慈之車禍死亡無關？俱未詳予調查
，亦未於理由內為必要之論斷說明，尤有調查未盡及理由不備之違法。以上諸端，或
為上訴意旨所指摘，或為本院得依職權調查之事項，應認原判決仍有撤銷發回之原因
。至本件雖屬刑事訴訟法第三百七十六條第一款所列之案件，惟於八十四年十月二十
日修正刑事訴訟法施行前，原得上訴於第三審法院，且已繫屬於法院（八十二年五月
三十一日繫屬於第一審台灣雲林地方法院），依刑事訴訟法施行法第五條第一項規定
，仍應依施行前之法定程序終結之，附此明。
據上論結，應依刑事訴訟法第三百九十七條、第四百零一條，判決如主文。
中      華      民      國    八十八    年     十一     月     十八     日
                              最高法院刑事第十庭
                                  審判長法官  陳  宗  鎮
                                        法官  劉  介  民
                                        法官  魏  新  和
                                        法官  孫  增  同
                                        法官  黃  正  興
      右正本證明與原本無異
                                              書  記  官
中      華      民      國    八十八    年     十一     月    二十四    日
